【裁判字號】    90,判,594
【裁判日期】    900413
【裁判案由】    虛報進口貨物
【裁判全文】
最  高  行  政  法  院  判  決                      九十年度判字第五九四號
    原      告  臺灣傑偉世股份有限公司
    代  表  人  甲○○
    訴訟代理人  黃虹霞  律師
    被      告  財政部基隆關稅局
    代  表  人  張朝欽
右當事人間因虛報進口貨物事件，原告不服財政部中華民國八十八年十一月十八日台
財訴字第八八○一四一三四一號再訴願決定，提起行政訴訟。本院判決如左：
    主  文
原告之訴駁回。
訴訟費用由原告負擔。
    事  實
緣原告於八十六年十二月十日委由萬達報關股份有限公司向被告報運進口 JVC BRAND
PRODUCTS乙批（報單號碼：第ＡＥ＼八六＼七四七三＼○○七○號），原申報貨名XL
-MV55GD DIGITAL AUDIO DISC PLAYRE ，報列進口稅則第八五一九．九九．一○號，
進口稅率百分之十五，貨物稅率百分之十。嗣經財政部關稅總局查核結果，實到貨物
名稱應為 XL-MV55GD DIGITAL VIDEO DISC PLAYER，核應列進口稅則第八五二一．九
○．一○號，進口稅率百分之二十七．五，貨物稅率百分之十三，認原告顯有虛報貨
名，逃漏關稅及貨物稅之違法行為。被告爰依海關緝私條例第三十七條第一項之規定
，處以原告所漏進口稅額二倍之罰鍰，計新台幣（以下同）八二三、四○二元，並依
同條例第四十四條規定追徵所漏稅費五七九、二四七元，另按貨物稅條例第三十二條
第十款規定，處以所漏貨物稅額五倍之罰鍰計八三七、○○○元。原告不服，聲明異
議，未獲變更，提起訴願、再訴願亦均遭駁回，乃向本院提起行政訴訟。茲摘敘兩造
訴辯意旨如次：
原告起訴意旨及補充理由略謂：一、系爭貨品之型錄及機體上固載稱貨名為Video CD
Player無訛（但由出口國所出具之資料則列載為 AUDIO DISC PLAYER），惟貨品應歸
列於那一個稅則，應視其主要功能而定，不能以型錄及機體上所載之名稱作為判定之
依據。此所以另案原訴願決定機關於型錄名稱無爭執之情形，仍需另函請經濟部工業
局表示意見之理由，否則何需再函經濟部工業局？另由原訴願決定機關另向 WCO查詢
之事實，亦可以證明主要功能之判定不能以型錄上之記載為準。因此，系爭貨品之型
錄名稱為何，並非本件關鍵，本件關鍵之一應在於本件貨品之主要功能為何，合先陳
明。二、本件貨品之本體為音響設備，發揮影像功能者僅為一片可有可無之MPEG-1解
碼電路板（有該解碼電路板可以發揮影像功能；無之，則仍為完整之音響設備，可獨
立發揮音響功能），故該解碼電路板非絕對必要之零件。而且以音響設備（AUDIO ）
與影像設備（VIDEO ）相較，兩者功能完全不同，無所謂特殊性與一般性之關係，因
此，不發生適用海關進口稅則解釋準則三、〈甲〉之問題。尤其以該解碼電路板之價
值與其他部分機器之價值相較，該MPEG-1解碼電路板顯然不是主要材料或零件，從而
依海關進口稅則解釋準則三、〈乙〉之規定，本件應按照實體上構成本件貨品主要特
徵所用之材料或成分分類，即不應列入為 Video（影像）類，而應如原告之申報判屬
Audio （音響）類無訛。三、本件兩造爭執之關鍵在於系爭貨品之主要功能為「影」
或「音」，被告答辯書並未針對上述關鍵問題為任何說明，顯然被告無法否認本件貨
品主要功能為「音」而非「影」之事實，則本件貨品自應歸類為八五一九號音響產品
課稅，原告依原始真實發票填載其貨品據以報繳關稅等，於法並無不合。被告答辯狀
三、援引「國際商品統一分類制度（HS）解釋準則」第十六類類註四、規定作為其答
辯之依據，被告之答辯不足採，詳如下述：（一）為方便鈞院了解我國海關所採用以
分類商品之「國際商品統一分類制度」（HS）各相關名詞之關聯，僅先說明如下：1.
中華民國商品共分為二十一類，九十七章，一二四一節（四位碼），五一一三目（六
位碼），八三九九款（八位碼）及一○一九二項（十位碼）。而關於貨品號列及品目
之劃分及稅則號別之認定，應依據HS解釋準則及附則所載有關規定辦理。2.第十六類
商品包括「機器及機械用具；電機設備及其零件；錄音機及聲音重放機、電視影像、
聲音記錄機及重放機，上述各物之零件及附件」，因此，AudiO及Video商品均歸屬第
十六類。3.被告所引用之第十六類註四、係規定：「機器（包括機器組合）具有個別
之構件（不論單獨或以管線、傳動裝置、電纜或其他裝置連接者）供發揮顯明之功能
者，按其功能歸入適當之節（第八十四章或第八十五章）。」4.第八十四章之機械包
括「核子反應器、鍋爐、機器及機械用具；及其零件」與Audio或Video商品無涉。5.
不論Audio或Video商品均屬第八十五章 (包括電機與設備及其零件；錄音機及聲音重
放機；電視影像、紀錄機及重放機；以及上述各物之零件及附件)。6.由上述可知Aud
io與Video 商品屬於同一類（第十六類）、同一章（第八十五章），但分屬不同節，
Audio 為八五一九節而Video 則為八五二一節。而八五一九節包括之商品為「唱盤（
唱片座）、電唱機、卡式放音機及其他聲音重放器具，未裝有錄音裝置者」，八五二
一節包括之商品為「錄放影器具，不論是否裝有影像調諧器者在內」固然八五二一節
中曾提及聲音，但所指聲音係指伴隨影像同時錄在相同之媒體上之聲音，聲音與影像
以一磁化方法錄在同一膠片上。（二）本件商品本質上為音響商品，所以兼具影像功
能是因在原音響組件中加裝一片可有可無之MPEG-1解碼電路板之故，已如前狀所述，
並為兩造所不爭執。則依八五二一節之說明屬八五二一節之商品其本質為錄影設備，
聲音不但是伴隨於影像，而且是同時錄在相同媒體上，並且是以一磁化方法錄在同一
膠片上，與本件商品之構造以聲音為主，而且不能作錄影使用者顯然不同，故本件商
品非屬八五二一節商品，不應列入第八五二一節課稅。就本件商品之構造言，在「音
」與「影」兩項功能兼具下，若論何者為較顯明之功能，無疑「音」為較顯明之功能
，因此，依被告所引第十六類類註四、規定，應列入第八五一九節，而非第八五二一
節。四、如果凡具影像功能之商品，被告均按稅則第八五二一．九○．一○稅率百分
之二十五核課關稅及從價課徵貨物稅百分之十三，則本件改列稅則或尚非不合理，但
事實上就市售具有影像功能之家用攝錄放影機等商品，其稅率最高僅為百分之四，獨
對本件貨品從高課徵百分之二十五之關稅，實不合理。因 MPEG－1解碼電路板價值有
限，只要稍具機械知識者即可於購買音響設備後，自行加裝，而不必按百分之二十五
稅率課徵關稅，貨物稅亦較低，類此關稅及貨物稅課徵上之重大差異只徒然增加原告
之成本負擔，不但將生妨害原告在市場上之競爭地位之不合理結果，而且也徒然使消
費者無法獲得原裝優良並價值較低之進口產品享受，對原告及消費者均非有利。五、
被告答辯狀五、引用HS解釋準則及稅則第八五一九節及八五二一節之註示作為其答辯
之依據，惟被告之主張均不足採，蓋：（一）被告既援引HS解釋準則之註解（III）（
ｂ）作為其答辯之依據，則顯然已肯定本件商品無適當之節或註解適用，否則何需引
用HS解釋準則（III）（ｂ）？（二）查稅則第八五二一節註示（Ｂ）放影器具固有如
被告答辯狀五、即第四頁第五行起之規定，但被告顯然故意省略其開頭第一行最關鍵
之文字「此種器具之設計僅供直接在電視接收機上，做放影及放音之用．．．」，蓋
本件商品不需投在電視接收機上即可作音響設備使用，故本件商品顯然並非上述第八
五二一節註示（Ｂ）之放影器具（又若本件商品為八五二一節註示（Ｂ）之商品，則
稅則已有規定，被告何須一再另向經濟部工業局，WCO 查證，甚至擬另送適當機關鑑
定？另本件商品無錄影功能，故亦無第八五二一節註示（Ａ）之適用）。（三）又以
何種方式拾取是取得之手段，不是目的（得影像、聲音或電腦顯示等才是目的），此
由同一雷射光學閱讀系統拾取，可為第八五一九節之商品，亦可為八五二一節之商品
（如被告機關答辯狀五、所自承），及另歸類為電腦類商品之事實即可證明，故使用
Laser Pick Up System與否並非本件關鍵，併予說明。六、至於原再訴願決定機關所
引海關進口稅則解釋準則三（甲）規定暨所謂其向WCO 查詢結果等，俱不足為本件貨
品應適用稅則八五二一，歸屬VIDEO產品之依據，蓋：（１）原訴願決定書既稱「AUD
IO」與「VIDEO」之主要功能分別為「音頻」與「影像」兩者顯然不同，則AUDIO產品
與VIDEO 產品在稅則號別上顯然不可能有特殊與一般之關聯，即本件顯然沒有適用海
關進口稅則解釋準則三、（甲）規定原則之餘地。乃原訴願決定書竟未說明AUDIO 產
品與VIDEO 產品如何而有特殊與一般性之關聯，即跳躍式即逕行適用海關進口稅則解
釋準則三、（甲）規定原則，認本件貨品應適用稅則八五二一號云云，原訴願決定自
有不備理由及理由前後矛盾之違法。（２）本件原訴願決定機關固曾發函我國駐比利
時代表處要求該處向WCO 查證，並經我國駐比利時代表處回函，惟由原訴願決定機關
在另案行政訴訟答辯時所提出之致比利時代表處函及其回函內容可知原訴願決定機
關致比利時代表處函主旨即以VIDEO CD PLAYER及VIDEO CD COMPACT COMPON ENT SYS
TEM 為名向比利時代表處查詢，用語上已作強烈暗示，其查詢結果已不言可喻；比
利時代表處回函謹說明其查詢結果，但一則並未附WCO 人員書面意見，二則其以如何
之文件，如何之方式向WCO人員查詢，俱未說明，WCO人員是否已完全明瞭而無誤解，
非無疑義，在相關事實未究明前，何得逕引比利時代表處回函而為不利原告之認定？
七、除了原訴願決定機關就本件貨品之稅則號別歸屬曾函請我國駐比利時代表處向WO
C 查詢已如前述外，被告於原告就其處分提起訴願後，亦曾為求慎重而擬另送相關單
位鑑定貨名，顯見本件貨品之主要功能為何？貨名應為何？確有爭議，除由此可證原
告於申報本件貨品進口時無虛報貨名之行為外，亦可知本件確有進一步查明本件貨品
之主要功能之必要。乃被告等未進一步究明即為原告應予受罰之處分及決定，原處分
及原決定等自均有應予調查之證據未予調查之違法。八、關於原告有無虛報貨品名稱
之故意過失部分：(1)原告於補收單時確已檢附型錄，被告稱原告未予檢附型錄云云，
應係被告承辦人員之誤解，與事實不符，而且被告之主張係屬非常態事實，應由被告
舉證以實其說，否則應為原告已檢附型錄之認定。蓋報關時應填送貨物進口報單，
並檢附提貨單、發票、裝箱單及其他進口必須具備之有關文件，關稅法第七條定有明
文。又本法第七條所稱其他進口必須具備之文件指左列各款文件：．．．二、驗估所
需之型錄，關稅法施行細則第六條第二款亦定有明文。因此，型錄確為報關時應備之
文件之一無訛。又查原告於報關時已依上開關稅法規定檢附型錄，而型錄既為報關時
應備之文件之一，已如前所述，則被告若主張原告於報關時未檢附型錄，自屬非常態
事實，應由被告舉證以實其說，而不能空言否認之。(2)依關稅法第七條及貨物通關自
動化實施辦法第十三條規定之文字觀之，申報人據以申報貨名、稅則號碼依據之文件
，其優先順序依序為原始真實發票、提單，最末方為屬其他有關資料文件之型錄。本
件由系爭貨物之原始真實發票及提單觀之，其貨名均載為 Audio CD Player，則依上
引關稅法第七條及貨物通關自動化實施辦法第十三條規定意旨，系爭貨物之貨名及稅
則，自非被告所認定之Video 商品及八五二一稅號，至少原告按原始真實發票及提單
之記載申報貨名及稅則為Audio 商品及八五一九稅號，係上引關稅法第七條規定辦理
應有之結果，原告何虛報貨名逃漏關稅行為之有，從而本件原處分及訴願決定、再訴
願決定均有不適用關稅法第七條規定等之違法。本件若被告仍認定系爭貨品應屬 Vid
eo商品，充其量亦僅係應否補徵八五一九及八五二一稅號之關稅及貨物稅差額之問題
而已，原告之申報程序及申報內容並無違法，原決定及訴願決定、再訴願決定關於逃
漏關稅貨物稅部份之處罰，仍屬違法不當。又如果貨品名稱應以型錄及貨品機體記載
為準，則何以關稅法第七條等規定，其貨品名稱之優先順序次於原始真實發票？被告
以型錄及貨品機體記載推論貨品名稱為Video 產品及原告有過失云云，有違關稅法規
定及論理法則。(3)原告已於本件貨品報關時，檢附型錄，既如前述，則原告就本件貨
品之報關言，原告自不可能有虛報貨品名稱之意圖，蓋若原告有此故意，則原告斷無
於型錄上明白載稱VIDEO CD PLAYER 字樣，徒然提醒被告注意之理。(4)貨物進口人固
然有誠實申報貨品名稱之義務，但稅則之核定係屬海關之職責，不受貨物進口人主張
（所填載內容）之拘束。若海關認貨物進口人所填戴之貨品名稱有疑問，認應歸屬其
他類產品，則海關有權逕行核定之（進口人若有不服，則依行政程序救濟之），故不
能以貨物進口人所填載之貨品名稱與海關所核定者不符，即推論貨物進口人有不法行
為。尤有進者，一則關於本件貨品應適用八五一九或八五二一號稅則，迄仍爭訟中，
尚未經行政法院終局認定，被告逕予裁罰已有未當；二則除原訴願決定機關以其為關
稅主管機關之地位就本件產品稅則之歸類且需經由我國駐外代表處向WCO 查證，被告
於為本件處分後進一步函知原告表示有再送請相關單位鑑定之必要，暨另案基隆海關
需另函請經濟部工業局就KENWOOD 類似產品表示意見，即可見本件貨品之稅則號別歸
類顯有爭議，則以一介百姓之原告言，又何來虛報貨品名稱之故意及過失（貨品名稱
係根據出口國文件填載）？原再訴願決定何得以所謂原告為一級績優廠商，推論原告
有專業知識，再進一步推論原告就貨品名稱之填載有過失。原告為一級績優廠商與原
告具有機械方面之專業知識及稅則號別之歸屬，三者間根本無邏輯上之必然關聯，如
果依原再訴願決定，則豈非百姓與海關間關於稅則歸屬之爭議，均當然有過失。當然
應予裁罰？豈不是認定百姓需負無過失責任？又如一級績優廠商要受過失推定，則豈
非加重「模範生」之法律責任，又豈合乎平等原則？（４）、又行政處罰以行為人有
故意過失為前提，司法院釋字第二七五號既著有解釋，則就本件原告有過失應予受罰
乙節，自應由被告負舉證責任，而且不能以原告與被告就本件貨品稅則歸屬之爭議或
原告具有機械專業知識推論原告就稅則號別歸屬之申報有過失。本件原告無過失不應
受罰。綜上所述，本件貨品之主要功能尚未究明，而且原告就貨品名稱之填載沒有故
意過失，原處分及訴願決定、再訴願決定均屬違法，請判決予以撤銷，並請定期行言
詞辯論等語。
被告答辯意旨略謂：一、按「報運貨物進口而有虛報所運貨物之名稱者，處以所漏進
口稅額二倍至五倍之罰鍰，或沒入或併沒入其貨物」及「有違反本條例情事，除依本
條例有關規定處罰外，仍應追徵其所漏或沖退之稅款」分別為海關緝私條例第三十七
條第一項及第四十四條所明定；另按貨物稅條例第三十二條第十款規定「國外進口之
應稅貨物未依規定申報者，除補徵稅款外，按補徵稅額處五倍至十倍罰鍰」。本案原
告違法行為既如事實欄所載，被告據以論處，於法洵無不合。二、原告起訴理由略稱
：「．．．稅則，應視其主要功能而定，不能以型錄及機體上所載之名稱作為判定之
依據（此所以另案原訴願決定機關於型錄名稱無爭執之情形，仍需另函請經濟部工業
局表示意見之理由．．．另由原訴願決定機關另向WCO 查詢之事實，亦可以證明主要
功能之判定不能以型錄上之記載為準）．．．本件關鍵之一應在於本件貨品之主要功
能為何」、「．．．原告確已具體舉證說明本件貨品本質為AUDIO （音響）產品．．
．」、「．．．臺北關稅局於原告就其另案類似處分提起訴願後，亦曾為求慎重而擬
另送相關單位鑑定貨名．．．可知本件確有進一步查明本件貨品之主要功能必要．．
．」等節。查系爭貨物之型錄及機體上載明Video CD Player，也即製造者亦以VIDEO
為訴求，若非如此，豈不有欺騙消費者之嫌。行政機關為顧及商民權益乃行文函詢相
關單位意見，結果益證系爭貨物主要功能為VIDEO，顯與型錄所載相同，而非為AUDI0
至臻明確，自不能適用稅則第八五一九、九九、一○號，也即被告所核定稅則號別第
八五二一節下應屬允當，上開訴訟理由顯為誤解，並不足採。三、起訴理由略稱：「
本件貨品之本體為音響設備，發揮影像功能者僅為一片可有可無之MPGE-1解碼電路板
．．．非絕對必要之零件．．．該解碼電路板之價值與其他．．．相較不是主要材料
．．．判屬AUDIO類．．．」乙節，系爭貨物為VCD PLAYER 乃為爭訟兩造所共識，而
MPEG-1解碼電路與其他電路共同發揮影像功能，亦為不爭事實，且稅則第八五二一節
貨物，其主要功能為播放影音功能，依據稅則第十六類註四「機器（包括機器組合）
具有個別之構件（．．．）供發揮顯明之功能者，按其功能歸入適當之節」規定，則
稅則分類按主要功能歸類，不以內裝各組件價值論斷。上開訴訟理曲顯係不諳稅則分
類規定所致，實不足採。四、起訴理由所稱：「．．．具有影像功能之家用攝錄放影
機等商品．．．，其稅率最高僅為百分之四，獨對本件貨品從高課徵百分之二十五之
關稅，實不合理。」、「．．．解碼電路板價值有限．．．自行加裝，而不按百分之
二十五之關稅，貨物稅亦較低．．．不但將生妨害原告在市場上之競爭地位之不合理
結果．．．」等節，核屬稅率結構問題，與稅則分類無涉。本案系爭來貨之稅則號別
被告所為核定既屬適當，則其相關貨品之稅率結構是否合理即要非所問。五、起訴理
由所稱：「至於原再訴願機關所引述海關進口稅解釋準則甲．．．向WCO 查詢結果等
俱不足為本件貨品應適用稅則八五二一．．．蓋：1.原訴願決定書既稱『AUDIO 』與
『VIDEO』之主要功能分別為『音頻』與『影頻』兩者顯然不同，則AUDIO 產品與VID
EO產品在稅則號別上顯然不可能有特殊與一般之關聯．．．即逕行適用海關進口稅則
解釋準則三、甲規定，認本件貨品應適用稅則八五二一．．．2.本件原訴願決定機關
．．．向WCO 查證．．．致比利時．．．函及其回函內容可知（1.）．．．以 VIDEO
CD PLAYER及VID EO CD COMPACT COMPONENT SYSTEM 為名．．．用語上已作強烈暗示
．．．（２）．．．回函僅說明其查詢結果，．．．未附WCO 人員書面意見．．．如
何方式向WCO人員查詢俱未說明．．．」乙節。查系爭貨物及型錄上標示貨名為VIDEO
CD PLAYER係以LASER PICK UP SYSTEM 拾取信號，即拾取影音信號為兩造所認同，參
據中文版國際商品統一分類制度解釋準則，準則一「．．．其分類之核定，應依照各
節所列之名稱及有關類或章註為之．．．」註解（III）本準則後段之分類之認定原則
如下（ｂ）如無適當之節或註解使用，則適用於準則二．．．。準此同註解稅則第八
五一九節註示：「本節亦包括具有雷射光學閱讀系統之聲音重放器具（有雷射盤）、
稅則第八五二一節註示：「此種器具．．．，做放影及放音之用。此種器具之例子如
下：（１）使用影碟之器具，影像及聲音資料係以不同之方法儲存在碟上，需要時，
再以雷射光學閱讀系統，．．．拾取。」則系爭貨物歸類稅則第八五二一節至臻明確
。財政部關稅總局為審慎計，經檢附相關資料函請駐外單位向世界海關組織查詢結果
，稱來貨應歸列稅則八五二一、九○項下，顯與被告所核列相同，則被告稅則核定應
屬允當，起訴理由所稱，乃不諳稅則分類所致，殊不足採。六、起訴理由又以：「關
於原告有無虛報貨品名稱之故意過失部分：1.原告於補收時確已檢附型錄，被告機關
稱原告未予檢附．．．，與事實不符．．．（１）報關時應填送進口報單．．．須具
備之有關文件．．．型錄．．．關稅法施行細則第六條第二款亦有明文規定．．．（
２）查原告於報關時已．．．檢附型錄．．．若．．．未檢附．．．應由被告機關舉
證．．．2.原告已於．．．檢附型錄．．．自不可能有虛報貨品名稱之意圖．．．徒
然提醒被告機關注意之理。」等節。查報關時需檢附貨物型錄旨在提供海關關員了解
進口貨物之性質，俾能核列正確之稅則號別以課徵關稅。但報關時未檢附型錄仍可報
關，於辦理分類估價時視關員之需要再行補送，若無需亦免送。本案報單經電腦抽中
為C2（應審免驗）之通關方式，原申報貨名 DIGITAL AUDIO DISK PLAYER乃為原申報
稅則第八五一九、九九、一○號之專屬貨物，且原告為A1等級之績優廠商（目前等級
為L2），所申報貨名又非常明確，承辦人員已無須參閱型錄說明即能核列稅則號別，
故自應逕依原申報稅則通關放行。況進口案件是否涉及虛報情事乃係報單之原申報與
實到貨物是否相符來認定，本案原申報與實到貨物不符已如前述，縱使如原告所稱於
補收單前已檢附型錄亦不能改變原告涉虛報貨名之事實，昭然若揭，當不得以已檢附
型錄而冀邀免罰。而本案型錄貨名應歸列稅則第八五二一節下已行之多年。本案若通
關當時已附型錄，其貨名與原申報顯然不同，且稅則迴異、稅率相差甚大，則承辦人
員自不可能捨有功而就謬誤，更何須由財政部關稅總局驗估處舉發再處分。本案補收
單時未檢附型錄屬事實。訴訟理由所稱，係事後卸責之詞，殊不足採。七、起訴理由
稱：「依關稅法第七條及貨物通關自動化實施辦法第十三條規定．．．申報人據以申
報貨名、稅則號碼依據之文件，其優先順序為Ａ、原始真實發票、Ｂ、提單．．．本
件．．．貨名均載為 AUDIO CD PLAYER，則依上說明．．．上引規定意旨，系爭貨物
之貨名及稅則，自非．．．VIDEO 商品及稅，至少原告按原始真實發票．．．申報貨
名．．．原告之申報程序及申報內容並無違法．．．」乙節。查關稅法第七條規定，
係規定報關時應填送進口報單、檢附有關文件，另貨物通關自動化實施辦法第十三條
亦規定「申報內容正確申報貨名」，進口人填送進口報單檢附有關文件外，尚須盡誠
實申報貨名之義務，訴訟理由所稱，顯係曲解法令規定所致，核不足採。八、起訴理
由所稱：「．．．稅則之核定係屬海關之職責．．．故不能以貨物進口人所填載之貨
品名稱與海關所核定者不符，即推論貨物進口人有不法行為．．．又何來虛報貨品名
稱之故意及過失？．．．豈非．．．稅則歸屬之爭議，均當然有過失．．．」乙節。
查本案貨物原申報貨名為DIGITAL AUDIO DISK PLAYER ，而原廠型錄貨名為 DIGITAL
VIDEO DISK PLAYER ，原告「虛報貨物名稱逃漏稅款」之行為至臻明確，被告乃依法
據以論處，應屬允當，核與原填列稅則為何無涉，實到貨物與原申報貨物稅則之分類
規定如前所述，訴訟理由所稱，核無足採。九、起訴理由稱：「又行政處罰以行為人
有故意過失為前提，．．．自應由被告機關負舉證責任．．．本件原告無過失不應受
罰。」乙節，查本案原申報貨名為DIGITAL AUDI0 DISC PLAYER，但型錄之貨名為DIG
ITAL VIDEO DISK PLAYER，原告為貨物製造廠之臺灣分公司，其專業知識，當知兩者
為不同貨品，原告未審視型錄貨名與發票貨名不同，對於來貨名稱未盡誠實申報義務
，致發生虛報貨名逃漏稅款之情事，縱非故意亦難謂無過失，參照司法院大法官會議
釋字第二七五號解釋意旨，即應受罰。綜上所述，被告原處分及維持原處分之決定，
認事用法洵無不合，原告之訴，顯無理由，敬請予以駁回。
  理  由
按「報運貨物進口而有左列情事之一者，得視情節輕重，處以所漏進口稅額二倍至五
倍之罰鍰，或沒入或併沒入其貨物：一、虛報所運貨物之名稱、數量或重量。」、「
有違反本條例情事者，除依本條例有關規定處罰外，仍應追徵其所漏或沖退之稅款。
」分別為海關緝私條例第三十七條第一項第一款及第四十四條前段所明定。次按「國
外進口應稅貨物之完稅價格，應按關稅完稅價格加計進口稅捐及商港建設費之總額計
算之。」、「進口應稅貨物，納稅義務人應向海關申報，並由海關於徵收關稅時代徵
之。」、「納稅義務人有左列情形之一者，除補徵稅款外，按補徵稅額處五倍至十五
倍罰鍰：十、國外進口之應稅貨物，未依規定申報者。」亦分別為貨物稅條例第十八
條、第二十三條第二項、第三十二條第十款所明定。本件原告於八十六年十二月十日
委由萬達報關股份有限公司向被告報運進口JVC BRAND PRODUCTS乙批（報單號碼：第
ＡＥ＼八六＼七四七三＼○○七○號），原申報貨名 DIGITAL AUDIO  DISC PLAYRER
MODEL XL－MV55GD，報列進口稅則第八五一九．九九．一○號，進口稅率百分之十五
，貨物稅率百分之十。嗣經財政部關稅總局查核結果，實到貨物名稱應為 XL-MV55GD
DIGITAL VIDED  DISC PLAYER，核應列進口稅則第八五二一．九○．一○號，進口稅
率百分之二十七．五，貨物稅率百分之十三，認原告顯有虛報貨名，逃漏關稅及貨物
稅之違法行為，被告爰依海關緝私條例第三十七條第一項之規定，處以原告所漏進口
稅額二倍之罰鍰，計新台幣（以下同）八二三、四○二元，並依同條例第四十四條規
定追徵所漏稅費五七九、二四七元，另按貨物稅條例第三十二條第十款規定，處以所
漏貨物稅額五倍之罰鍰計八三七、七○○元。原告不服，聲明異議，被告以本案貨物
依日本原廠型錄之記載，貨名為 VIDEO CD PLAYER，原告所提供之型錄，該型號之貨
名亦為VIDEO CD PLAYER，而機體上鎔印有VIDEO CD PLAYER字樣，按 "AUDIO"與"VID
EO"之主要功能分別為「音頻」與「影像」，兩者顯然不同。原告卻以AUDIO DISC PL
AYE 申報，顯然貨名申報不實而據以駁回異議。一再訴願遞予維持，揆諸首揭說明，
尚無違誤。原告仍不服，循序提起本訴主張如事實欄所載；經查：（一）依據財政部
關稅總局驗估處所提供日本原廠型錄、原告所提供之型錄及系爭貨名機體均明確標示
貨名為VIDEO CD PLAYER無訛，系爭貨品名稱為VIDEO CD PLAYER應堪認定。因本案關
係原告權益，財政部關稅總局為求審慎，檢附相關資料，函請我國駐比利時代表處向
WCO（世界海關組織簡稱）查詢，經該代表處函復，該組織亦確認貨名「VIDEO CD PL
AYER」應列稅則八五二一項下無訛，查我國駐比利時代表處為代表政府之駐外單位，
其所作之公函屬於公文書，自屬可採。又WCO 為國際公認之國際性組織，世界各國對
於稅則之疑義，皆由該組織核定，其公正性無庸置疑。系爭貨物，並無另送相關單位
鑑定之必要。（二）查原告提供之型錄強調系爭貨品可以播放二張或三張光碟的電影
長片，無須費時換片，一氣呵成，此有該型錄在卷可按，足認該貨名所具之影像功能
並非如原告所稱「非絕對必要之零件」，而確具有VIDEO CD  PLAYER之功用無訛。且
VIDEO 在稅則上有專屬之稅則號別及國際商品統一分類制度註解，與海關進口稅則解
釋準則三（甲）規定「稅則號別所列之具有特殊性者，較僅具一般性者為優先適用」
之原則無關，系爭貨品歸列稅則八五二一號並無不合之處。一再訴願決定贅引海關進
口稅則解釋準則三（甲）規定，尚不影響本案之認定。（三）查進口貨品稅則稅率之
核定係依據中華民國海關進口稅則進出口貨物分類表及國際商品統一分類制度註解核
定，並非凡具影像功能之商品均按稅則第八五二一．九○．一○號，稅率二十五％（
機動稅率）核課關稅，亦無對系爭貨品從高課徵二十七．五％關稅。起訴理由所稱：
「市售具影像功能之商品其稅率僅為百分之四，獨對本件貨品課徵百分之二十五之關
稅，實不合理」乙節，似有誤解。（四）經查關稅及貨物稅之課徵係依據實際來貨核
定，原告進口貨物銷售自應查明稅則、稅率自行核估成本負擔，原告成本增加與否，
消費者可否享受較低價格之優良進口貨品，係屬進口商進口時自行斟酌之項目，不能
因此而主張免罰。故原告主張因 MPEG－1解碼電路板價值有限，如一起進口徒然增加
原告之成本負擔，對原告與消費者均非有利云云，亦無可採。（五）查報關時需檢附
關稅法第七條及該法施行細則第六條第二款規定之文件外，其申報事項亦需與檢附文
件及實際來貨相符，始構成完備之報關手續。關稅法第七條所稱之發票、提單等文件
如有不實而經查明無訛者，自難作為認定實際來貨之憑證。原告申報之貨名經查證與
實際來貨不符，即構成申報不實之行為。從而原告所稱依關稅法第七條及貨物通關自
動化實施辦法第十三條規定之文字觀之，申報人據以申報貨名、稅則號碼依據之文件
，其優先順序依序為原始真實發票、提單，最末方為屬其他有關資料文件之型錄。本
件由系爭貨物之原始真實發票及提單觀之，其貨名均載為Audio CD  Player，則依上
說明即依上引關稅法第七條及貨物通關自動化實施辦法第十三條規定意旨，系爭貨物
之貨名及稅則，自非被告所認定之Video 商品及八五二一號稅則，至少原告按原始真
實發票及提單之記載申報貨名及稅則為Audio 商品及八五一九號，係上引關稅法第七
條規定辦理應有之結果，原告未虛報貨名云云，尚非可採。（六）依日本原廠型錄、
原告所提供之型錄均載明系爭貨品名稱VIDEO CD PLAYER ，系爭貨品機體亦明確標示
貨名為VIDEO CD PLAYER無訛，已如前述，來貨顯然為VIDEO CD PLAYER。原告為進口
貨物人，對於貨品名稱、功能及應報列何稅則，自無不知之理，對於貨品名稱應注意
申報正確，能注意（可自型錄及貨上之記載察得），卻不注意，致申報為 AUDIO CDP
LA YER，縱非故意，亦難謂無過失，參照司法院釋字第二七五號解釋意旨，自不能免
罰。綜上所述，原告所訴核無可採。被告所為處分，暨一再訴願遞予維持，俱無不合
，原告訴請撤銷非有理由，應予駁回。又本件事證已明確，無行言詞辯論之必要，併
此敘明。
據上論結，本件原告之訴為無理由，爰依行政訴訟法施行法第二條、行政訴訟法第九
十八條第三項前段，判決如主文。
中    華    民    國     九十        年      四      月      十三       日
                    最 高 行 政 法 院  第 一 庭
                                審 判 長 法  官      黃  綠  星
                                         法  官      黃  合  文
                                         法  官      蔡  進  田
                                         法  官      黃  璽  君
                                         法  官      廖  宏  明
右  正  本  證  明  與  原  本  無  異
                                         法院書記官  彭  秀  玲
中    華    民    國     九十        年      四      月      十六       日


司法院資訊處製作；財團法人民間司法改革基金會備份。
